## 数据框 data.frame


```{r, echo=FALSE}
load(file = "rdata/height.RData")
load(file = "rdata/weight.RData")
load(file = "rdata/islocal.RData")
load(file = "rdata/name.RData")
load(file = "rdata/gender.RData")
load(file = "rdata/grade.RData")
load(file = "rdata/birthday.RData")
```

数据框是R语言中的一个种表格结构，对应于数据库中的表，类似Excel中的数据表。数据框的是由多个向量构成，每个向量的长度相同。

数据框类似于矩阵，也是一个二维表结构。

在统计学术语中，用`行`来表示`观测(observations)`，用`列`来表示`变量(variables)`。

类似于数据库系统，`行`代表数据表的`记录(records)`,`列`代表数据表的`字段(fields)`。

针对数据框来说，可能会在不同的情景下使用`行`、`观测`、`记录`这几个名称，他们指代的含义相同；类似的，也可能会在不同的情景下使用`列`、`变量`、`字段`这几个名称，他们指代的也含义相同；并不会再特别说明，怎么适合表达就怎么用。

### 创建数据框

创建数据框，最简单的方法就是用同名的定义函数 data.frame()，输入每个变量的名称及对应的向量，每个向量的长度相同。



针对示例过程中创建的15名员工信息的向量，将其组合成一个员工信息表：

```{r}
# 当参数较多时，可以换行书写，使得函数结构更为清晰
employee <- data.frame(name = name,
                       height = height,
                       weight = weight,
                       islocal = islocal,
                       gender = gender,
                       grade = grade,
                       birthday = birthday
                       )
print(employee) # 打印数据框时，会在屏幕中显示行的序号和变量名称
class(employee) # 对象的类，数据框类的名称为 data.frame
is.data.frame(employee) # 判断一个对象是否为数据框
```


变量的名称可以自定义，只要符合R语言对象命名规则即可，上面的自理正好使用和已有向量相同的名字而已。例如下面创建的数据框，变量的名字是任意给定的：

```{r}
df <- data.frame(a = c("A", "B", "C", "A", "A", "B"), b = c(-0.33, 0.07, -0.40, 0.77, 0.24, 1.07))
print(df)
```

### 数据框的属性

数据框是二维的数据表，故而继承了很多矩阵的属性和计算函数。

```{r}
dim(employee) # 维度属性，行数和列数，也就是观测数和变量数
nrow(employee) # 行数，也就是观测数，记录数
ncol(employee) # 列数，也就是变量数，字段数
rownames(employee) # 行名称，如果没有命名则返回行序号向量
colnames(employee) # 列名称，返回变量名称；数据框中变量名称是必须指定的
row.names(employee) # 行的名称，数据框自己定义的属性，与 rownames 相同
names(employee) # 变量名称，数据框自己定义的属性，与 colnames 相同
# 数据框中变量名称更为重要，故而直接用 names() 函数返回，更为便捷
```

#### 数据框的合并

```{r}
df_1 <- data.frame(V1 = 1:2, V2 = c("A","B")) ; print(df_1) # 两个语句之间可以用`;`隔开就可以写在一行中
print(df_2 <- data.frame(V1 = 3:3, V2 = c("C","D"))) # 赋值语句结束后将该表达式的结果打印出来
rbind(df_1, df_2)
df_3 <- data.frame(V3 = c(95, 88), V4 = c("Actor", "Farmer"))
print(df_3) # 这才是比较合适的书写规范，一行语句执行一个命令；以上两种写法均可，但不推荐
cbind(df_1, df_3)
```


### 数据结构与数据汇总 

`str()`可以快速显示一个对象的结构。

对数据框来说， `str()`返回多个信息，包含：类名称；观测个数和变量个数；每个变量也就是向量的名称，及其类型，和前10个值；如果每个变量是因子向量，则返回其水平，及水平映射的整数值。

`str()`能显示整个数据框的数据结构，非常实用。

```{r}
str(employee)
```

`summary()`函数，可以快速显示一个对象的汇总结果。

对数据框来说，返回每个变量的汇总结果：

* 对因子向量，返回每个因子的水平及计数结果（个数）；只显示前6个，剩下的显示为`(Other)`
* 对数值向量，返回5分位数及平均值，分别是
  + Min.   :最小值
  + 1st Qu.:四分之一分位数
  + Median :中位数
  + Mean   :算术平均值
  + 3rd Qu.:四分之三分位数
  + Max.   :最大值
* 对逻辑向量，返回其模式(mode), TRUE 和 FALSE 的个数，缺失值的个数
* 对字符向量，返回每个唯一字符的个数，只显示前6个，剩下的显示为`(Other)`
  
查看返回数据的结果汇总，就能对数据的概括有个大致的了解。

```{r}
summary(employee)
```

### 访问数据框变量

一个数据框可能包含多个变量（向量），有时需要单独提取某个变量，使用`$`特殊的符号来访问，由`数据框$变量名`构成。

```{r}
employee$name # 访问 employee 数据框中名为 name 的变量；结果就是一个向量
employee$height 
employee$weight
employee$islocal
employee$gender
```

增加一个变量，只需要将一个等长的向量赋值给`数据框$新变量名`即可
```{r}
employee$bmi <- employee$weight/(employee$height^2)
str(employee)
```

### 数据框的长度与类型

数据框可以由多个不同的向量组成，故而其 `长度length()` 和 `模式mode()` 属性没太大的意义。

```{r}
length(employee)
```

增加一个变量，只需要将一个等长的向量赋值给`数据框$新变量名`即可
```{r}
employee$bmi <- employee$weight/(employee$height^2) 
str(employee)
```


### 数据框索引与筛选

类似与矩阵，数据框也用类似的方法索引和筛选子集，包括整数位置、名称属性、逻辑向量索引，但最常用的是`subset()`和`head()`函数。

`subset()`常用是因为可以复合多个逻辑表达式条件。

`head()`常用是因为通常数据表的行数很大，直接打印所有的行会使控制台刷屏，多数时候只需看数据库的前几行即可，结合 str() 查看数据结构、summary() 查看数据汇总情况。

```{r}
# 前3名员工的身高和体重
employee[1:3, c("height", "weight")] 

# employee$islocal 是逻辑向量，第2个维度就是变量，不限制条件就是选中所有变量
employee[employee$islocal,] 

# select 参数不选择就是所有变量
subset(employee, employee$height > 1.7) 

# subset 逻辑表达式可以由多个逻辑表达式的逻辑运算结果构成，所以可以有多个条件的筛选
subset(employee, employee$height > 1.7 & employee$weight > 65, select = c("name", "gender", "bmi")) 

head(employee) # 显示前6个元素
```


```{r, echo = FALSE}
# 保存变量到文件中，以便在其他章节中调用
save(employee, file = "rdata/employee.RData")
```
