---
title: "chartSeries"
output: html_document
---

```{r setup, include=FALSE}
knitr::opts_chunk$set(echo = TRUE)
```



```{r}
library(quantmod)
library(magrittr)
```

## ETL类函数



* getSymbols() 获取上市公司股票的日交易数据

参数

* Symbols 上市股票代码
* src 数据源，默认是 "yahoo" （雅虎财经的股票数据接口）
* from 和 to 是交易日起止日期

国外股票交易市场数据

```{r, eval=FALSE}
## APPLE （纽交所）
getSymbols(Symbols = "AAPL", src = "yahoo", from = "2013-08-20", to = "2013-09-02")
chartSeries(AAPL)
```


国内个股股票数据
```{r, eval=FALSE}

## 贵州茅台（上交所）
setSymbolLookup(GZMT=list(name='600519.ss',src='yahoo'))
getSymbols("GZMT")
chartSeries(GZMT)

## 万科A （深交所）
setSymbolLookup(WK=list(name='000002.sz',src='yahoo'))
getSymbols("WK")
chartSeries(WK)



## 长江实业（港交所）
setSymbolLookup(CJSY=list(name="00001.hk",src="yahoo"))
getSymbols("CJSY") # The requested URL returned error: 404 Not Found
chartSeries(CJSY)
```

国内股票指数
```{r}
getSymbols("^SSEC") ## 上证指数
# getSymbols("000001.ss") ## 上证指数

chartSeries(SSEC, up.col='red', dn.col='green', TA="addVo(); addMACD(); addSMA(n=10)")
```


getDividends() 获取上市公司的股息数据
getFinancials() 获取上市公司的财务报表
getFX() 获取汇率数据
getMetals() 获取重金属交易数据
getSplits() 获取上市公司的拆股数据
getOptionChain() 获取期权交易数据
getQuote() 获取即时的网络报价

## 涨跌红绿

K线图中默认的上涨的颜色是绿色，下跌是绿色。可以通过绘图参数修改。

* `up.col` 上涨颜色，红色的颜色值是 "red"
* `dn.col` 下跌颜色，绿色的颜色值是 "green"

```{r, echo=FALSE}
chartSeries(SSEC, up.col = "red", dn.col = "green")
```

默认背景是黑色，可以修改为白色：

* `theme` 背景主题，可以修改为白色 "white"

```{r, echo=FALSE}
chartSeries(SSEC, up.col = "red", dn.col = "green", theme = "white")
```

## Technical Analysis 技术分析

* TA 如果为 NULL，则删除额外添加的指标，只保留原始的时间序列图

```{r, echo=FALSE}


# TA = NULL，则默认的成交量和最近一个交易日的收盘价两个信息不会再显示
# 绘制完全干净的数据图
chartSeries(SSEC, up.col = "red", dn.col = "green",  TA = NULL)

chartSeries(SSEC, up.col = "red", dn.col = "green",  TA = "addVo();addBBands();addCCI()")
```

更多技术分析指标参考文档 (http://www.quantmod.com/examples/charting/)

## 数据处理 (分析类函数)


(http://www.quantmod.com/examples/data/)

### The OHLC Basics

* Op,Hi,Lo,Cl,Vo,Ad - do pretty much what they say - extract the columns Open, High, Low, Close, Volume, and Adjusted (Yahoo)
* is.OHLC, has.OHLC, has.Op,has.Cl,has.Hi,has.Lo,has.Ad, and has.Vo - fairly obvious
* seriesHi and seriesLo



#### 检测数据 is族函数 has族函数

```{r}
# 判断某数据是否是某类型的数据
is.OHLC(SSEC) # 是否 OHLC 对象
is.OHLCV(SSEC) # 是否 OHLCV 对象
is.HLC(SSEC) # 是否 HLC 对象

# 检查数据里面是否包含某些类型的数据（多类数据）
has.OHLCV(SSEC) # 是否（分别）包含 OHLCV 数据
has.OHLC(SSEC) # 是否（分别）包含 OHLC 数据
has.HLC(SSEC) # 是否（分别）包含 HLC 数据

# 检查数据里面是否包含某类型的数据
has.Op(SSEC) # 是否包含 开盘价
has.Hi(SSEC) # 是否包含 最高价
has.Lo(SSEC) # 是否包含 最低价
has.Cl(SSEC) # 是否包含 收盘价
has.Vo(SSEC) # 是否包含 成交量
has.Ad(SSEC) # 是否包含 调整价格
```


## Extract and Transform OHLC Time-Series Columns 提取数据的函数

### 列名函数

```{r}
# 提取数据
Op(SSEC)  %>% tail() # 开盘价
Hi(SSEC)  %>% tail() # 最高价
Lo(SSEC)  %>% tail() # 最低价
Cl(SSEC)  %>% tail() # 收盘价
Vo(SSEC)  %>% tail() # 成交量
Ad(SSEC)  %>% tail() # 调整价格

HLC(SSEC)  %>% tail() # 最高价 最低价 收盘价
OHLC(SSEC)  %>% tail() # 开盘价 最高价 最低价 收盘价
OHLCV(SSEC) %>% tail() # 开盘价 最高价 最低价 收盘价 成交量
```


### series族函数

```{r}
# 整个时间序列中最高点那天的数据
seriesHi(SSEC)

# 整个时间序列中最高点那天的数据
seriesLo(SSEC)
```

```{r}
# 后一日交易数据与前一交易日相比是否增长
seriesIncr(SSEC, thresh = 0, diff. = 1L) %>% tail()

# 后一日交易数据与前一交易日相比是否下降
seriesDecr(SSEC, thresh = 0, diff. = 1L) %>% tail()
```

### 计算变化率 Delt

**用法**

```{r, eval=FALSE}
Delt(x1, x2 = NULL, k = 0, type = c("arithmetic", "log"))
```

**参数**

* 如果计算对象只有 x1，则计算的对象就是后一个元素与前一个元素的变化率。
* 如果计算对象有 x1 和 x2，则计算的对象就是两个对应元素的变化率，后者相对前者。
* k 偏移量，当计算对象只有 x1 的时候默认是 1
* type 计算类型，有两种，"arithmetic" 是算术计算，公式是 Lag = (x2(t) - x1(t-k))/x1(t-k)，默认；"log" 是对数计算，公式是 Lag = log(x2(t)/x1(t-k))


```{r}
Stock.Open <- c(102.25,102.87,102.25,100.87,103.44,103.87,103.00)
Stock.Close <- c(102.12,102.62,100.12,103.00,103.87,103.12,105.12)

Delt(Stock.Open)                    #one period pct. price change
Delt(Stock.Open, k = 1)                #same
Delt(Stock.Open, type = 'arithmetic')  #using arithmetic differences (default)
Delt(Stock.Open, type = 'log')         #using log differences

Delt(Stock.Open, Stock.Close)        #Open to Close pct. change
Delt(Stock.Open, Stock.Close, k=0:2)  #...for 0,1, and 2 periods
```

```{r}
OpCl(SSEC) %>% tail() # Delt(Op(x), Cl(x))
ClCl(SSEC) %>% tail() # Delt(Cl(x))
HiCl(SSEC) %>% tail() # Delt(Hi(x), Cl(x))
LoCl(SSEC) %>% tail() # Delt(Lo(x), Cl(x))
LoHi(SSEC) %>% tail() # Delt(Lo(x), Hi(x))
OpHi(SSEC) %>% tail() # Delt(Op(x), Hi(x))
OpLo(SSEC) %>% tail() # Delt(Op(x), Lo(x))
OpOp(SSEC) %>% tail() # Delt(Op(x))
```

### 计算变化量 diff

`diff()`函数，计算向量中后一个元素与前一个元素的差值。

```{r}
Stock.Open <- c(102.25,102.87,102.25,100.87,103.44,103.87,103.00)
diff(Stock.Open) 

diff(Stock.Open)/Stock.Open[1:length(Stock.Open)-1] # 等价于 Delt(Stock.Open)
```

## 位移k期

* Lag(x, k): 向前偏移，相当于 dplyr::lag
* Next(x, k): 向后偏移，相当于 dplyr::lead



* xts::first(x, n): 取前 k 个值，相当于 head()；对时间序列对象来说，n 作为字符串，可以使用“日、周、月”等限定
* xts::last(x, n)：取后 k 个值，相当于 tail()；对时间序列对象来说，n 作为字符串，可以使用“日、周、月”等限定，例如最近一个月这样的限定会比较有用

```{r}
Lag(Cl(SSEC), k = 1) %>% tail()
Next(Cl(SSEC), k = 1) %>% tail()


first(Cl(SSEC), n = 6)
last(Cl(SSEC), n = 6)

first(Cl(SSEC), n = )
last(Cl(SSEC), n = "2 week")
first(Cl(SSEC), '1 day')
first(Cl(SSEC), '4 days')
first(Cl(SSEC), 'month')
last(Cl(SSEC), '2 months')
last(Cl(SSEC), '6 weeks')
```

## 查找峰值和谷底

```{r, echo=FALSE}
findPeaks(SSEC)
findPeaks(SSEC, thresh = 0)  %>% tail() 
findValleys(SSEC)  %>% tail() 
```

```{r}
last(SSEC, n = 10) 
tail(SSEC, n = 10)
```

## Subsetting by Time and Date

使用[]按日期格式来索引 `CCYY-MM-DD HH:MM:SS`(YYYY-MM-DD)，起始和结束中间用 `::`。

```{r}
SSEC["2016"]  %>% tail()  # 索引(筛选) 2016 一整年的（交易日）数据
SSEC["2016-08-09::2016-08-19"]   %>% tail() # 索引两个交易日之间的所有数据
```



如何搭建量化投资研究系统？（工具篇之quantmod）
http://www.kexuetouzi.com/?p=587