---
title: "string.Rmd"
author: "lxh"
date: "2016年12月5日"
output: html_document
---

```{r setup, include=FALSE}
knitr::opts_chunk$set(echo = TRUE)
```

### base R 基础包中常用的字符处理函数


统计字符个数

```{r}
x <- c("abcd", "R语言", "数据分析")
nchar(x) # 默认 type = "chars" # 人类可读的字符数
nchar(x, type = "bytes") # 字节数（机器可读）
```

连接字符串

```{r}
paste("abcd", "efg", "xyz", sep = ",") # sep 是连接符号
paste0("abcd","xyz") # paste0 是 paste 的快捷函数，等价于 sep = ""
```

将字符向量中的每个元素收尾相连
```{r}
(nth <- paste0(1:12, c("st", "nd", "rd", rep("th", 9))))
paste(nth, collapse = ", ")
```

截取字符子窜
```{r}
(x <- c("abcdefg", "uvwxyz"))
substr(x, 2, 5) # substr(x, start, stop)
substring(x, 1:2, c(3, 5)) # 起始和结束使用位置向量
```


字符串拆分为向量（与“将字符向量中的每个元素收尾相连”相反）

`strsplit(x, split, fixed = FALSE, perl = FALSE, useBytes = FALSE)`

* `split` 是用来拆分的字符，默认是使用正则表达式，除非 `fixed` 设置为 `TRUE`

`strsplit()`返回的是`列表`，因为一个字符串（一个字符向量元素）可能包含多个用来拆分的字符，每个字符元素将会返回一个字符向量，而每个字符向量的长度可能不太一样。


```{r}
(x <- c(as = "asfef", qu = "qwerty", "yuiop[", "b", "stuff.blah.yech"))
strsplit(x, "e") # 用字符 "e" 来拆分字符串

strsplit("a.b.c", ".", fixed = TRUE) # 将 "." 作为非正则符号来使用 
```



### Regular Expressions 正则表达式在R用的使用

关于正则表达式可参考 http://stringr.tidyverse.org/articles/regular-expressions.html stringr 中的介绍文档，案例也使用该包中的函数。

```{r}
library(stringr)
```

匹配普通字符

```{r}
x <- c("apple", "banana", "pear")
str_extract(x, "an")
```

匹配字符大小写敏感
```{r}
bananas <- c("banana", "Banana", "BANANA")
str_detect(bananas, "banana") # 默认是大小写敏感的
str_detect(bananas, regex("banana", ignore_case = TRUE)) #　可以在正则表达式中关闭大小写敏感
```

转义符号

通常情况下，正则表达式中的转义符号"\"；在 R 语言的正则表达式中匹配模式中，需要使用“\\”来转义。

```{r}
str_extract(c("abc", "a.c", "bef"), "a\\.c") # 转义后"."就只代表该字符本身而没任意字符的特殊含义
```

常用的特殊字符

* `\n` 换行符
* `\r` 回车符
* `\t` 制表符


匹配一个任意字符 

```{r}
str_extract(c("abc", "1.c", "\n"), ".") # "." 匹配一个任意字符 
```

```{r}
str_extract(c("1abc", "2a.c", "bef"), "\\d") # "\d" 匹配一个任意数字 
str_extract(c("1abc", "2a.c", "bef"), "[0-9]") # "[0-9]"是匹配0到9数字中的一个， 与 "\d" 匹配任意一个数字等价
str_extract(c("1abc", "2a.c", "bef"), "\\D") # "\D" 匹配一个任意非数字 
```

```{r}
str_extract(c("1abc", ",a.c", "bef"), "\\w") # "\w" 匹配一个任意字母、标点符号、数字 
str_extract(c("1abc", "2f.c", "Bef"), "[a-zA-Z]") # "[a-z]"是匹配从a-z的26个小写字母， [A-Z]"是匹配从A-Z的26个大写字母
str_extract(c("1abc", ".fc", "bef"), "[abc]") # "[abc]" 匹配从“a","b","c"的中任意一个字符
str_extract(c("1abc", ".fc", "bef"), "[^abc]") # "[^abc]" 匹配非“a","b","c"的中任意一个字符
```

```{r}
str_extract(c("1a bc", "2\tc", "3b\nf", "w\rd", "tt\fd"), "\\s") # "\s" 匹配一个空白符，包含 空格 换行符 回车符 制表符等
str_extract(c("1a bc", "2\tc", "3b\nf", "w\rd", "tt\fd"), "\\S") # "\S" 匹配非空白符
```

预定义的字符匹配（非正则表达式）

* `[:punct:]:` punctuation. 标点符号
* `[:alpha:]:` letters. 字母，包含大小写
* `[:lower:]:` lowercase letters. 小写字母
* `[:upper:]:` upperclass letters. 大写字母
* `[:digit:]:` digits. 数字
* `[:xdigit:]:` hex digits. 十六进制数字
* `[:alnum:]:` letters and numbers. 字母和数字
* `[:cntrl:]:` control characters. 控制字符
* `[:graph:]:` letters, numbers, and punctuation. 字母，数字，标点符号
* `[:print:]:` letters, numbers, punctuation, and whitespace. 字母，数字，表达符号和空白符号
* `[:space:]:` space characters (basically equivalent to \s). 空白
* `[:blank:]:` space and tab. 空格和制表符


```{r}
str_extract(c("1abc", ",a.c", "Bef"), "[:alpha:]") # "\s" 匹配一个空白符，包含 空格 换行符 回车符 制表符等
```


交替与分组

`|` 交替是逻辑`或`条件，`()`分组是表达式优先级
```{r}
str_extract(c("1abc", ",a.c", "Bef"), "1|a") # "1|a" 匹配 “1”或者“a”中任意一个字符
```

```{r}
str_extract(c("abc", "a1c", "E1c"), "a(1|b)c") # "a(1|b)c" 匹配 三个字符，开通是“a”，结尾是”c",中间是“1”或者“b”
```

定位符

`^`以什么开头（放在要匹配的字符之前），`$`以什么结尾（放在匹配字符之后）。

```{r}
str_extract(c("abc", "cba"), "^a") # "^a" 匹配以"a"作为开头的字符
str_extract(c("abc", "cba"), "a$") # "$a" 匹配以"a"作为结尾的字符
```
